【裁判字號】    98,交聲,327
【裁判日期】    981217
【裁判案由】    違反道路交通管理處罰條例聲明異議
【裁判全文】
臺灣花蓮地方法院交通事件裁定         98年度交聲字第327號
原處分機關  交通部公路總局臺北區監理所花蓮監理站
異  議  人
即受處分人  甲○○
上列異議人即受處分人因違反道路交通管理處罰條例案件，對於
交通部公路總局臺北區監理所花蓮監理站民國98年 9月22日所為
之處分（處分案號：花監違字第裁44-P00000000號），聲明異議
，本院裁定如下：
    主  文
異議駁回。
    理  由
一、原處分意旨略以：本件異議人即受處分人甲○○於民國97年
    12月6日13時許，駕駛車牌號碼IW-2361號自小貨車，行經臺
    九線 264.8公里處，因有「駕駛執照業經註銷仍駕駛小客車
    」之違規行為，經花蓮縣警察局鳳林分局員警掣開花蓮縣警
    察局花警交字第 P00000000號舉發違反道路交通管理事件通
    知單舉發，嗣經原處分機關於98年 9月22日以異議人違反道
    路交通管理處罰條例第21條第1項第4款之規定，裁處異議人
    罰鍰新臺幣（下同）12,000元等語。
二、異議意旨略以：當時開車的是車主陳家功，伊坐在前座右側
    ，方正立坐在前座中間，陳家功說他很累要睡覺，他們兩個
    睡在車內，伊就到橋下看有無廢鐵可撿，後來看到警察在車
    後一直拍照，伊就從樹林裡出來問警察有何事，警察說車後
    為什麼沒有牌照，伊說前幾天被開單子查扣，伊就回車上拿
    單子給警察，警察拿到單子後，就問誰是甲○○，伊說就是
    ，警察什麼都沒說就開單，伊不服氣，所以沒有簽名云云。
三、按汽車駕駛人駕駛執照業經吊銷、註銷仍駕駛小型車或機器
    腳踏車，處 6,000元以上12,000元以下罰鍰，道路交通管理
    處罰條例第21條第1項第4款定有明文。
四、異議人雖以前揭情詞置辯，並以證人陳家功於本院調查之證
    述為據，惟異議人上揭違規之事實，業經證人即本件舉發之
    警員馬有義於本院調查時到庭證述：「當時我跟另一位同仁
    執行交通稽查，正要返回紅葉派出所，看到一台車在我們前
    面同向行駛中，我看到那部車沒有車牌，我們就停在那部車
    的後面，我們下車後，到該車的駕駛座旁邊請駕駛下車，異
    議人從駕駛座下來，說要上廁所，我說我們就等你上廁所回
    來，大約等了5、6分鐘，他就出來，我們請異議人出示證件
    ，異議人說他沒有證件，我就開他無照駕駛」等語（見本院
    卷第34頁、第35頁）明確，而參以證人馬有義係就舉發當日
    親身經歷之取締經過作證，就其目擊本件異議人違規情節及
    舉發經過敘述詳實明確，非一般憑空捏造證詞可擬，又警員
    係代表國家執行道路交通安全與秩序之維護及違規行為之公
    務員，其依法製單舉發違反道路交通管理處罰條例所列之違
    規事實，本質上為行政處分，係公務員基於職務上權力，依
    法就特定之具體事件所為具公法上效果之單方行政行為，自
    具一定之公信力。故除非有充份之事證足認該等執行公權力
    之公務員認知之事實有誤或有違法失職之情事，否則本院認
    為應以舉發員警所認知之事實為可信，而採為判斷之依據。
    是證人馬有義之前開證述應為可採。
五、至證人陳家功於本院調查時固證稱異議人非當日駕駛之人，
    惟證人陳加功於本院證述時證稱：伊當時在副駕駛座上睡覺
    云云（見本院卷第51頁），然證人陳家功既然係駕車之人，
    何以會改坐到副駕駛座上睡覺？何況當時副駕駛座仍坐有其
    他人，是證人陳家功上開證述顯與常理有違，嗣其雖改稱：
    伊是在駕駛座上睡覺等語，然其前後之證述並不一致，已難
    採信。且其證稱：伊開車的時候，異議人是坐在中間等語（
    見本院卷第52頁），亦與異議人於本院辯稱：伊坐在前座右
    側，方正立坐在前座中間云云（見本院卷第33頁），互相矛
    盾，足見證人陳家功之證述前後不一，且與事證不符，自難
    採信。
六、至異議人於82年間因違反道路交通管理處罰條例案件，經原
    處分機關裁決確定，異議人未於收受裁決書15日內到案辦理
    手續，依85年修正前道路交通管理處罰條例第65條第1項第1
    款規定，逕行註銷駕駛執照，因異議人不屬逾期審驗被註銷
    駕駛執照，則無法依同條例第54條第 3項規定，申請換發同
    等車類駕駛執照等情，有交通部公路總局臺北區監理所花蓮
    監理站98年11月16日北監二字第0980010734號函、逕行註銷
    牌照、駕駛執照處分通知書影本 1紙在卷可按，是異議人確
    有駕駛執照已遭註銷之情形無訛。
七、綜上所述，異議人確有於上開時、地因駕駛執照業經註銷仍
    駕駛小型車之交通違規情事，原處分機關依上述規定，對異
    議人處以罰鍰12,000元之裁決，核無違誤之處，本件異議為
    無理由，應予駁回。
據上論斷，應依道路交通案件處理辦法第19條，裁定如主文。
中    華    民    國    98    年    12    月    17    日
                  交通法庭      法  官  許乃文
上列正本證明與原本無異。
如對本裁定不服，應於送達後 5日內，向本院提出抗告狀（應抄
附繕本）。
中    華    民    國    98    年    12    月    17    日
                                書記官


司法院資訊處製作；財團法人民間司法改革基金會備份。
